臺灣臺中地方法院刑事裁定
111年度聲判字第84號
聲  請  人  王永青
選任辯護人  楊孟凡律師
被      告  林彥沂


            洪政一


            林俊傑


上列聲請人即告訴人因被告等詐欺案件，不服臺灣高等檢察署臺
中檢察分署於民國111年6月13日以111年度上聲議字第1663號駁
回再議之處分（原不起訴處分案號：臺灣臺中地方檢察署111年
度偵字第3350、5781號），聲請交付審判，本院裁定如下
    主    文
聲請駁回。
    理    由
一、聲請交付審判意旨略以：
　㈠被告林彥沂部分：
　　聲請人即告訴人（下稱聲請人）王永青受通訊軟體LINE（下
    簡稱LINE）暱稱「吳小儀」、「小儀」與FACEBOOK（下簡稱
    臉書）暱稱「Amy」、「陳夢可」等人謊稱可投資賭場云云
    ，陷於錯誤依指示而另有匯款至「000-0000000000000」、
    「000-000000000000」帳戶等，與臺灣臺中地方檢察署（下
    稱臺中地檢署）檢察官111年度偵字第3350、5781號不起訴
    處分書（即原不起訴處分書）所據以判斷不起訴之理由，係
    以另案詐欺案件即本院110年度金訴字第464號判決認定被告
    林彥沂無罪，所指被告林彥沂提供之帳戶為兆豐國際商業銀
    行、帳號：00000000000之帳戶（下簡稱系爭兆豐銀行帳戶
    ）並不相同，可見檢察官並未就上開其他2個帳戶為各別判
    斷，稍嫌速斷。
　㈡被告洪政一部分：
　　被告洪政一於偵查中係已坦承其申辦之行動電話門號000000
    0000號，有申請網路LINE帳號並以LINE聯繫交易虛擬貨幣，
    則檢察官並未深入調查其利用該LINE帳號進行詐欺之行為，
    偵查未臻完備。
　㈢被告林俊傑部分：
　　被告林彥沂於另案即本院110年度金訴字第464號案件中供稱
    ：我出借系爭兆豐銀行帳戶提款卡及存摺給證人林俊傑使用
    ，是因為我老公即案外人黃仕賢介紹證人林俊傑讓我認識，
    證人林俊傑跟我們說他有做虛擬貨幣買賣，他有詢問我們要
    不要提供帳戶給他使用，所以我就提供上開帳戶租借給證人
    林俊傑使用等語，則被告林俊傑是否基於幫助洗錢等不法意
    圖，幫助其餘被告為詐欺聲請人之行為，應有再傳喚被告林
    俊傑之必要，檢察官竟未予以傳喚進行調查，有應予以調查
    卻未調查，及認事用法之違誤，爰具狀准予交付審判等語。
二、按告訴人不服上級法院檢察署檢察長或檢察總長認再議為無
    理由而駁回之處分者，得於接受處分書後10日內委任律師提
    出理由狀，向該管第一審法院聲請交付審判；法院認為交付
    審判之聲請不合法或無理由者，應駁回之，刑事訴訟法第25
    8 條之1 第1 項、第258 條之3 第2 項前段分別定有明文。
    本件聲請人以被告等涉犯詐欺罪等提出告訴，經臺中地檢署
    檢察官以111 年度偵字第3350、5781號案件受理並於民國11
    1 年5 月23 日為不起訴處分（即原不起訴處分書），嗣聲
    請人不服，聲請再議，經臺灣高等檢察署臺中檢察分署（下
    稱臺中高分檢）檢察長於111 年6月13日以111 年度上聲議
    字第1663號認再議之聲請為無理由而駁回（即原處分書）。
    原處分書已於111年6 月17日依法送達聲請人之住所，由聲
    請人之受僱人收受，應自送達處分書之翌日即111 年6 月18
    日起算，是聲請人於111 年6 月27日即已委任律師向本院聲
    請交付審判，有前揭原不起訴處分書、原處分書、臺中高分
    檢送達證書、本院卷附聲請刑事交付審判狀及其上之本院收
    文章在卷可憑，是本件聲請交付審判之程序並無不合，先予
    敘明。
三、原處分書之再議駁回意旨略以： 　　
　㈠聲請人雖質疑其遭詐騙所匯入之「000-0000000000000」、「
    000-000000000000」等帳號，何以原偵查檢察官均未見說明
    等乙節。然審酌司法警察機關僅移送被告林彥沂之系爭兆豐
    銀行帳戶報請臺灣臺中地檢署檢察官偵辦，至於上開兩個帳
    戶則由司法警察機關另外報請帳戶申登人「劉自峯」、「林
    育德」等人居所地或戶籍地之檢察機關依法偵辦，此乃目前
    檢察及司法警察等機關遵循臺灣高等檢察署109年10月16日
    之會議記錄所辦理，故聲請人此部分所為之指摘尚屬對目前
    司法實務運作之誤解。此外，依職權調取「劉自峯」、「林
    育德」等刑案紀錄以觀，聲請人所匯入予「劉自峯」、「林
    育德」等人之帳號，而有關「劉自峯」、「林育德」等人涉
    嫌幫助詐欺等罪部分，分別業經臺灣澎湖地方檢察署檢察官
    以110年度軍偵字第25號、臺中地檢署檢察官另案以110年度
    第40403號均予以不起訴處分，此有「劉自峯」、「林育德
    」之被告全國刑案資料查註表及不起訴處分書可查，故原不
    起訴處分書依據另案即本院110年度金訴字第464號判決所認
    定被告林彥沂無罪之理由，採為原不起訴處分之基礎，依法
    尚無不合。
　㈡審酌聲請人於告訴狀所檢附之告證一及告證二等截圖相片，
    僅有「陳夢可」之臉書搜尋資訊及個人相片或「吳小儀第一
    次上傳限時動態囉！快來瞧瞧」、「Amy第一次新增照片至
    貼文串」、或屬名「小儀」對話截圖或記載等內容，均無法
    與聲請人所指訴遭人以投資澳門金沙賭場詐騙有何關連性，
    遑論認定與被告洪政一或林俊傑等人於網路從事虛擬貨幣買
    賣有何因果關係，故聲請人此部分所為之指摘亦屬誤解且屬
    無據，均尚難採為對被告洪政一、林俊傑等人為不利之認定
    。至聲請人另指摘依告證二可以佐證被告洪政一以暱稱「吳
    小儀」向其詐騙高額獲利而投資等乙節，然如前述聲請人所
    提供告證二有關「吳小儀」之部分，僅有「LINE」提醒之截
    圖「吳小儀第一次上傳限時動態囉！快來瞧瞧」等內容，並
    無任何「吳小儀」向聲請人佯稱投資之對話紀錄，故聲請人
    據此指摘被告洪政一涉嫌幫助詐欺或與該詐欺集團成員有共
    犯關係等乙節，依現有卷內事證均屬無據。
　㈢聲請人所指原偵查檢察官未傳喚被告林俊傑到案說明而有未
    盡調查之能事乙節，審酌偵查時是否必傳喚被告林俊傑到案
    說明，端視偵查程序有無必要與實益，如檢察官根據卷內之
    供述及非供述等證據綜合予以分析、研判，即能釐清事實  
    真相或來龍去脈，尚難僅因原署未傳喚被告林俊傑到案說  
    明，即遽認原署有何未盡調查之能事，此亦可從刑事訴訟  
    法第228條第3項規定「實施偵查非有必要，不得先行傳喚  
    被告」得以說明。況且被告林俊傑業已於上開另案案件審理
    時以證人身份到庭證述甚詳，此亦經原偵查檢察官調取該判
    決乙份附卷足參，故聲請人據此指摘原偵查檢察官未盡調查
    之能事，亦屬無據。
　㈣本案在無確信被告等人犯罪程度之直接或間接證據下，原偵
    查檢察官所為被告犯嫌不足之認定，於法洵無不合。此外，
    又查無其他積極證據足認被告等人有聲請人指訴之諸犯行，
    從而，原偵查檢察官依全部卷證資料認被告等人罪嫌不足，
    而均為不起訴處分，核無違誤。聲請人聲請再議意旨所指摘
    諸詞，均不足以動搖或影響原不起訴處分本旨之認定，聲請
    人所為之再議聲請顯無理由。　
四、本院之判斷：
　㈠交付審判制度之立法意旨，係對於檢察官不起訴或緩起訴裁
    量權制衡之外部監督機制，法院僅在就檢察官所為不起訴或
    緩起訴之處分是否正確加以審查，以防止檢察機關濫權，依
    此立法精神，同法第258 條之3 第3 項規定：「法院就交付
    審判之聲請為裁定前，得為必要之調查」，其所謂「得為必
    要之調查」，其調查證據之範圍，自應以偵查中曾顯現之證
    據為限，不可就聲請人新提出之證據再為調查，亦不可蒐集
    偵查卷外之證據，否則將與刑事訴訟法第260 條之再行起訴
    規定混淆不清。且法院裁定交付審判，即如同檢察官提起公
    訴使案件進入審判程序，是法院裁定交付審判之前提，必須
    偵查卷內所存證據已符合刑事訴訟法第251 條第1 項規定「
    足認被告有犯罪嫌疑」而檢察官應提起公訴之情形，亦即該
    案件已經跨越起訴門檻，否則，縱或法院對於檢察官所認定
    之基礎事實有不同之判斷，但如該案件仍須另行蒐證偵查始
    能判斷應否交付審判者，因交付審判審查制度並無如同再議
    救濟制度得為發回原檢察官續行偵查之設計，法院仍應依同
    法第258 條之3 第2 項前段之規定，以聲請無理由而裁定駁
    回，合先敘明。
  ㈡按告訴人之告訴，係以使被告受刑事訴追為目的，是其陳述
    是否與事實相符，仍應調查其他證據以資審認（最高法院52
    年台上字第1300號判例參照）。再以告訴人之指訴，為證據
    方法，必其指訴，無有瑕疵，且查與事實相符，始得資為判
    決之基礎；告訴人之指訴，係以使被告判罪處刑為目的，故
    多作不利於被告之陳述，自不得以其指訴為被告犯罪之唯一
    證據（最高法院79年度台上字第3923號、84年度台上字第53
    68號判決要旨參照）。經查：
　⒈聲請人雖指證其係因LINE暱稱「吳小儀」、「小儀」與臉書
    暱稱「Amy」、「陳夢可」等人謊稱可投資澳門金沙賭場云
    云，陷於錯誤依指示而匯款至系爭兆豐銀行帳戶（000-0000
    000000000）與「000-0000000000000」、「000-0000000000
    00」共3個帳戶，共計新臺幣（下同）103萬元，且被告林彥
    沂提供系爭兆豐銀行帳戶給被告林俊傑使用，被告洪政一則
    以其申辦之行動電話門號0000000000號申請網路LINE帳號，
    並曾以LINE聯繫與另一告訴人黃錫齊交易虛擬貨幣，可見其
    等涉有詐欺、洗錢罪嫌等語。又聲請人確有於110年1月14日1
    6時17分許、110年1月15日20時23分許，分別轉帳20萬元、30
    萬元至被告林彥沂系爭兆豐銀行銀行帳戶內，另於109年12月
    21、1110年1月14日、110年1月15日分別轉帳3萬、30萬、20
    萬至「000-0000000000000」帳戶，及於110年1月16日轉帳2
    0萬元至「000-000000000000」帳戶，有系爭兆豐銀行帳戶
    交易明細、帳戶個資檢視、聲請人之帳戶明細、國內匯款申
    請書等在卷可參（見臺灣臺中地方檢察署111年度偵字第401
    68號卷宗第29-45、50-51頁），然此僅能證明聲請人有匯款
    上開各筆金額之事實。觀諸告訴人所提出陳夢可之臉書個人
    資料網頁、發文、臉書提醒訊息串（臉書暱稱吳小儀、Amy
    之動態通知)截圖、LINE聊天對話紀錄（見告證一、告證二
    ，臺灣臺中地方檢察署111年度偵字第5781號卷宗【下稱578
    1偵卷】第17-25頁），其上LINE暱稱「小儀」之人曾稱：「
    剛有下單」等語，並出具關於被告林彥沂系爭兆豐銀行帳戶
    之資訊，然其等對話僅有2頁，並未有任何其他訊息紀錄，
    已難認聲請人究竟係何原因匯款；其他臉書網頁截圖則僅顯
    示暱稱「陳夢可」之人所自行輸入之個人資訊、發文內容與
    照片，或在提醒訊息串中有顯示「吳小儀第一次上傳限時動
    態囉！快來瞧瞧」、「Amy第一次新增照片至貼文串」之訊
    息，均無關於聲請人所指投資事宜之對話紀錄。衡情因匯款
    原因所在多有，卷內尚缺乏其他證據以補強聲請人之指訴，
    實無從憑此認定聲請人所指遭詐欺而受騙投資賭場一事。
　⒉雖因另一告訴人黃錫齊指證其向LINE ID：asd74868之虛擬幣
    商「最美的信賴」購買價值1萬5,000元之泰達幣，並於110
    年1月16日將交易款項(7,500元共2筆)匯入被告林彥沂開立之
    系爭兆豐銀行帳戶內，再於110年1月25日、110年4月21日分
    別向「最美的信賴」購買價值30萬元之虛擬貨幣各1筆，另
    於110年2月3日、110年2月5日及110年3月3日分別向LINE ID
    ：badbadbro之虛擬幣商「泰銘商鋪」購買價值50萬元、100
    萬元及34萬元之泰達幣各1筆等情，經原偵查檢察官調閱上
    開LINE暱稱所綁定之手機門號與申登人資料，分別為被告洪
    政一以其申辦之行動電話門號0000000000號，申請LINE帳號
    「David」(ID：badbadbro)，及被告林俊傑以其申辦之門號
    0000000000號申請LINE帳號暱稱「吳小儀」(ID：asd74868)
    ，有通聯調閱查詢單、LINE ID資料（見臺灣臺中地方檢察
    署111年度偵字第3350號卷宗【下稱3350偵卷】第49、53頁
    ）在卷可憑。其中匯款帳戶為被告林彥沂之系爭兆豐銀行帳
    戶、LINE暱稱「吳小儀」與聲請人所指摘受臉書暱稱「吳小
    儀」詐騙者暱稱有相似之處，然聲請人是否確實係因詐騙匯
    款，已無其他補強證據可佐，業如前述，仍難單憑相同之匯
    款帳號認定聲請人確有因投資賭場遭騙等情；況被告洪政一
    於偵查中係自承：其有以申辦之行動電話門號0000000000號
    ，申請LINE帳號「David」(ID：badbadbro)，並以該帳號與
    黃錫齊交易虛擬貨幣泰達幣，再依黃錫齊指示轉泰達幣給Ba
    der交易所等語（見3350偵卷第119-120頁），為告訴人黃錫
    齊所不爭執（見3350偵卷第75-76頁），雙方顯係交易虛擬
    貨幣相關事宜而與聲請人所指投資賭場之詐欺手法不相同，
    被告洪政一所使用之ID或暱稱與聲請人指摘為詐欺者亦不一
    致，自難認被告洪政一所涉與黃錫齊之紛爭，與聲請人所受
    詐騙或洗錢行為有何關聯；至「吳小儀」部分，聲請人所提
    出之資料係臉書之提醒訊息串，已如上述，且顯示之臉書暱
    稱「吳小儀」照片為一女性上半身照片（見5781偵卷第21頁
    ），並非前述被告林俊傑所申請之「LINE」暱稱「小儀」之
    訊息內容，即難採為聲請人上開指訴之補強證據。基此，聲
    請人上開所證，卷內顯未有其他證據可補強其真實性，實難
    認被告3人所為乃詐欺取財、洗錢或幫助詐欺取財、幫助洗
    錢等犯行。原處分書亦明確記載審酌原不起訴處分雖未傳喚
    被告林俊傑，然斟酌偵查程序有無必要與實益，倘已能釐清
    事實真相或來龍去脈，難認有何未盡調查之能事，此亦從刑
    事訴訟法第228條第3項規定「實施偵查非有必要，不得先行
    傳喚被告」得以說明等情，其認事用法並無違誤。
　㈢雖被告另有匯款至「劉自峯」、「林育德」所申請之「000-0
    000000000000」、「000-000000000000」帳戶，惟原處分書
    已詳細說明由司法警察機關另外報請「劉自峯」、「林育德
    」等人居所地或戶籍地之檢察機關依法偵辦，此乃目前檢察
    及司法警察等機關遵循臺灣高等檢察署109年10月16日之會
    議記錄所辦理，為目前司法偵察實務之運作現況，而有關「
    劉自峯」、「林育德」等人涉嫌幫助詐欺等罪部分，分別業
    經臺灣澎湖地方檢察署檢察官以110年度軍偵字第25號、臺
    中地檢署檢察官另案以110年度第39117、40403、40404號均
    予以不起訴處分，此有該等不起訴處分書附卷可查，並無原
    偵查檢察官未予以調查之情形。
  ㈣此外，復查無其他積極證據足資證明被告3人有何詐欺取財、
    洗錢或幫助詐欺取財、幫助洗錢等犯行，原不起訴處分書及
    駁回再議之原處分書亦均無理由矛盾及不備之情形。
五、綜上所述，本件原不起訴處分書及原處分書均已詳予調查偵
    查卷內所存證據，並敘明所憑證據及判斷理由而認無積極證
    據證明被告3人有聲請人所指訴之犯行，本院無從僅以聲請
    人之指訴，逕認被告3人有為上開等犯行；且原處分所載證
    據取捨及事實認定之理由，亦無違背經驗法則或論理法則之
    情事，是檢察官及原處分書以被告犯罪嫌疑不足，分別予以
    不起訴處分及駁回再議之聲請，並無不當；本院認本件並無
    存在依卷內所存證據已足認定被告有犯罪嫌疑，應由檢察官
    提起公訴之情形，從而，聲請人聲請交付審判，經核為無理
    由，應予駁回。
據上論斷，應依刑事訴訟法第258 條之3 第2 項前段，裁定如主
文。
中　　華　　民　　國　　111 　年　　10 　　月　　24 　日
                 刑事第十九庭  審判長法  官  李昇蓉
　　　　　　　　　　　　　　　　　 　法　官  李依達
　　　　　　　　　　　　　　　　　 　法　官  何紹輔
以上正本證明與原本無異。
不得抗告。
　　　　　　　　　　　　　　　　　　 書記官　王麗雯　　
中　　華　　民　　國　　111 　年　　10　　月　　24　　日